【裁判字號】    94,易,973
【裁判日期】    950404
【裁判案由】    竊盜
【裁判全文】
臺灣桃園地方法院刑事判決               94年度易字第973號
聲  請  人  臺灣桃園地方法院檢察署檢察官
被      告  甲○○
                    號2 樓（另案於臺灣桃園監獄執行）
上列被告因竊盜案件，經檢察官聲請簡易判決處刑（九十四年度
偵字第九Ｏ七九號），本院認不宜以簡易判決處刑，改依通常程
序審理，茲判決如下：
    主      文
甲○○無罪。
    理      由
壹、程序部分：
    按「刑事訴訟法第一百五十九條第一項雖規定，被告以外之
    人於審判外之言詞或書面陳述，除法律有規定外，不得作為
    證據。惟同法第一百五十九條之五第二項已規定，當事人、
    代理人或辯護人於法院調查證據時，知有第一百五十九條第
    一項不得為證據之情形，而未於言詞辯論終結前聲明異議者
    ，視為有前項之同意（指同條第一項之同意作為證據）。」
    （詳最高法院九十三年度台上字第三五三三號判決要旨）。
    又「刑事訴訟法第一百五十九條之五明定：『被告以外之人
    於審判外之陳述，雖不符前四條之規定，而經當事人於審判
    程序同意作為證據，法院審酌該言詞陳述或書面陳述作成時
    之情況，認為適當者，亦得為證據。』、『當事人、代理人
    或辯護人於法院調查證據時，知有第一百五十九條第一項不
    得為證據之情形，而未於言詞辯論終結前聲明異議者，視為
    有前項之同意。』，其立法理由在於傳聞證據未經當事人之
    反對詰問予以核實，乃排斥其證據能力。惟當事人如放棄對
    原供述人之反對詰問權，於審判程序表示同意該等傳聞證據
    可作為證據，此時，法院除認該傳聞證據欠缺適當性外，自
    可承認其證據能力。又當事人、代理人或辯護人於調查證據
    時，知有刑事訴訟法第一百五十九條第一項不得為證據之情
    形，卻表示『對於證據調查無異議』、『沒有意見』等意思
    ，而未於言詞辯論終結前聲明異議者，應視為已有將該等傳
    聞證據採為證據之同意。」（詳最高法院九十四年度台上字
    第二九七六號判決意旨）。經查本案被告甲○○及檢察官於
    本院準備程序期日、審判期日，對本案之全部證據，未表示
    對證據能力有爭執，復於審判期日就本院一一提示之證據於
    言詞辯論終結前，均未就所調查之證據主張有刑事訴訟法第
    一百五十九條第一項不得為證據之情形，是參照上開最高法
    院判決要旨，本案經調查之證據均有證據能力，合先敘明。
貳、實體部分：
一、聲請簡易判決處刑意旨略以：被告甲○○與丙○○（另由本
    院以九十四年度壢簡字第一三七九號簡易判決判處有期徒刑
    六月）共同基於意圖為自己不法所有之犯意聯絡，於九十四
    年三月二十日晚上七、八時許，被告甲○○、丙○○在桃園
    縣平鎮市○○○路二十號四樓告訴人乙○○住處附近巧遇告
    訴人乙○○後，即共同前往告訴人乙○○前揭住處聊天，期
    間由被告甲○○佯稱欲至忠貞市場向其朋友索錢，而邀告訴
    人乙○○出門，獨留丙○○在上址，再推由丙○○竊取告訴
    人乙○○所有之電腦主機及螢幕各一台、現金新臺幣（下同
    ）七百二十元得手，嗣因告訴人乙○○返家，察覺有異，報
    警處理，始循線查獲。因認被告甲○○涉犯刑法第三百二十
    條第一項之竊盜罪嫌云云。
二、按犯罪事實應依證據認定之，無證據不得認定犯罪事實；不
    能證明被告犯罪者，應諭知無罪之判決，刑事訴訟法第一百
    五十四條第二項、第三百零一條第一項分別定有明文。又告
    訴人之告訴，係以使被告受刑事訴追為目的，是其陳述是否
    與事實相符，仍應調查其他證據以資審認。再被害人之陳述
    如無瑕疵，且就其他方面調查又與事實相符，固足採為科刑
    之基礎，倘其陳述尚有瑕疵，而在未究明前，遽採為論罪科
    刑之根據，即難認為適法，業經最高法院五十二年台上字第
    一三○○號、六十一年台上字第三○九九號著有判例。次按
    事實之認定，應憑證據，如未能發現相當證據，或證據不足
    以證明，自不能以推測或擬制之方法，為裁判基礎，最高法
    院四十年台上字第八六號著有判例可資參照；又所謂證據，
    係指超越一切合理之可疑，足以認定被告確有犯罪行為之積
    極事證而言。苟依現存之積極事證，就起訴意旨所指被告犯
    罪之待證事實，尚非不得為其他較有利被告之推斷，本諸罪
    疑唯輕之法則，自難謂該事證已適合於被告犯罪事實之認定
    。末按認定犯罪事實須憑積極證據，卷存證據資料不足以積
    極證明犯罪事實時，被告並不負自證其為無罪之責任。且認
    定犯罪事實所憑之證據，雖不以直接證據為限，間接證據亦
    包括在內，然而無論直接證據或間接證據，其為訴訟上之證
    明，須於通常一般之人均不致有所懷疑，而得確信其為真實
    之程度者，始得據為有罪之認定，倘其證明尚未達到此一程
    度，而有合理之懷疑存在而無從使事實審法院得有罪之確信
    時，即應由法院為諭知被告無罪之判決，最高法院七十六年
    台上字第四九八六號亦著有判例足參。
三、本件聲請人認被告甲○○涉犯刑法第三百二十條第一項之竊
    盜罪嫌，係以告訴人乙○○之指述、監視器之翻拍照片四張
    、告訴人所述與被告、丙○○所述情節齟齬，及衡諸丙○○
    倘欲取其鑰匙，何以非其偕同告訴人乙○○前往，顯與常情
    有違等為論據。訊據被告甲○○固供承於九十四年三月二十
    日晚上與丙○○遇到告訴人，而一同前往告訴人住處，後來
    伊請告訴人騎乘機車載伊出去，獨留丙○○一人在告訴人處
    之事實，然堅詞否認有上述竊盜犯行，辯稱：伊表弟丙○○
    因案被通緝，不敢隨便出門，伊即請告訴人載伊回去拿友人
    放於伊奶奶處之小木屋鑰匙給丙○○及向朋友拿錢，後來告
    訴人載伊至住處時，伊請告訴人在門口等待，伊即藉詞友人
    在巷口等，而前往巷口與友人會合去購買毒品海洛因，並在
    車內施用毒品，所以才會拖這麼久沒有返回，當時伊是騙告
    訴人說要去向朋友拿錢，因為伊不敢讓告訴人知道伊有施用
    毒品。之後伊於翌日凌晨四、五點回家，伊母告知警察來找
    伊，隨後丙○○於上午七時許回來時，伊有問丙○○此事，
    丙○○坦承是他偷告訴人住處之電腦主機、螢幕及現金，伊
    不知道丙○○會如此，亦沒有與丙○○共同行竊等語。經查
    ：
    (一)證人即共同被告丙○○迭於警詢及本院審理時證述伊因見
      告訴人住處無人，遂起意竊取告訴人住處之電腦主機、螢
      幕、現金七百二十元，之後伊叫車離去，被告當時並不知
      道伊要行竊等語（詳偵查卷第四、五頁、本院九十四年十
      一月八日審判筆錄、九十五年一月二十六日審判筆錄），
      並經本院當庭勘驗告訴人乙○○提出之監視錄影光碟二片
      ，勘驗結果為：「第一部監視錄影器鏡頭顯示：一、二Ｏ
      Ｏ五年三月二十日二十二時五十二分有一輛黑色車子出現
      ；二、二ＯＯ五年三月二十日二十二時五十三分身穿灰色
      外套之男子出現背對鏡頭走出，該名男子再面對鏡頭走入
      ；三、二ＯＯ五年三月二十日二十二時五十四分身穿灰色
      外套之男子背對鏡頭走出，手上有搬東西，並且搬入黑色
      車子之車後；四、二ＯＯ五年三月二十日二十二時五十五
      分身穿灰色外套男子半蹲撿地上的東西，有另一身穿深色
      衣服加穿背心之人在其旁邊幫忙撿東西，身穿灰色衣服的
      男子進入車內脫衣服，上衣是白色的；五、二ＯＯ五年三
      月二十日二十二時五十六分另一人在外等候，有一名男子
      身穿白色上衣，面對鏡頭進入；六、二ＯＯ五年三月二十
      日二十二時五十七分穿白色上衣的男子又搬東西出來。第
      二部監視錄影器顯示如下：一、二ＯＯ五年三月二十日二
      十二時五十二分，有一輛黑色車子正面駛來停於社區門口
      ；二、二ＯＯ五年三月二十日二十二時五十三分，有一身
      穿灰色衣服的男子出現；三、二ＯＯ五年三月二十日二十
      二時五十四分，灰衣男子靠近黑色車子，有與車內的人交
      談，後來搬東西進入黑色車子的後座；四、二ＯＯ五年三
      月二十日二十二時五十五分，身穿灰色衣服的男子進入車
      內脫衣服，出來變成身穿白衣；五、二ＯＯ五年三月二十
      日二十二時五十六分，有一穿深色衣服並穿背心的人走回
      駕駛座；六、二ＯＯ五年三月二十日二十二時五十七分，
      有一身穿白色衣服的人搬東西進入車後座，關門，該車駛
      離；七、該黑色車之車牌號碼及車內駕駛座的人看不清楚
      。」（詳本院九十五年三月二十一日勘驗筆錄），從而依
      前揭勘驗結果可知，足認證人丙○○於竊得告訴人之電腦
      主機、螢幕各一台後，即有一不詳人駕駛不詳車牌號碼之
      黑色車輛前來搭載，並由證人一人將竊得告訴人之電腦主
      機、螢幕各一台搬至車內後座，核與證人丙○○證述相符
      。而按證人丙○○於本院審理時經本院告以依刑事訴訟法
      第一百八十一條規定其證述可能會致自己受刑事追訴，得
      拒絕證言時，證人丙○○表示願意作證，復經本院告以未
      據實陳述，將受偽證罪之處罰，並請其當庭朗讀結文後具
      結簽名，並有證人結文二紙附卷足憑，則證人丙○○應無
      迴護被告而甘冒偽證罪重責之理，是其證詞應可採信。
    (二)告訴人乙○○雖於警詢中指述案發當天，被告約伊外出至
      忠貞市場向其朋友拿錢，只留丙○○一人在伊住處，伊載
      被告到忠貞市場後，被告便說他朋友已經來了，叫伊在原
      地等一下，結果被告一去就沒有回來，後來伊即返家卻發
      現住處之電腦主機、電腦螢幕各一部、現金七百二十元被
      偷走，伊調閱大樓監視錄影機看到丙○○抱著電腦主機、
      電腦螢幕離開，所以伊敢肯定是被告與丙○○串通好，由
      被告將我騙出門，再由丙○○下手行竊等詞（詳偵查卷第
      十六頁），惟告訴人於本院勘驗錄影光碟後陳稱：「身穿
      灰色衣服及白色衣服的人是丙○○，駕駛是誰，畫面上看
      不清楚，但我記得甲○○當天並沒有穿背心。」、「（問
      ：駕駛，你是否能確定是甲○○？）不能確定。」、「我
      只記得他（指被告）當天沒有穿背心，但是忘了他穿何種
      顏色、形式的衣服。」等語，足認被告當天並未身著背心
      ，而與監視錄影光碟內容之另一駕車前來搭載之人穿著有
      異。從而，縱被告請告訴人載其外出，獨留丙○○一人在
      告訴人住處，被告事後卻遲未返回，雖有可議之處，然並
      無積極證據證明被告有參與竊盜之行為或與丙○○間有竊
      盜之犯意聯絡，尚難僅憑告訴人個人臆測之詞，逕認被告
      與證人丙○○間有竊盜犯行之犯意聯絡、行為分擔。
    (三)至聲請人提出監視器之翻拍照片四張，證明被告有參與行
      竊之犯行，然卷附之翻拍照片四張，並無車內駕駛人之臉
      孔及車牌號碼、亦無被告之影像，自無從執為被告行竊之
      證據。另聲請人以「告訴人所述被告藉詞要向朋友索錢
      與被告、丙○○所述要回家拿鑰匙之情節相互齟齬」、
      「衡諸丙○○倘欲取其鑰匙，何以非其偕同告訴人前往，
      顯與常情有違」等為被告有竊盜犯行之證據方法，然告訴
      人乙○○於本院審理時已清楚證述被告剛開始是說要回家
      拿鑰匙，後來又說要去向他朋友拿錢等語（詳本院九十五
      年一月二十六日審判筆錄第五頁），核與被告、證人丙○○於本院審理時陳述被告是要回家拿鑰匙等語（九十五年
      一月二十六日審判筆錄第七頁）大致相符，且告訴人於本
      院審理時證述伊於國小認識丙○○，後來才認識被告等語
      （見本院九十五年一月二十六日審判筆錄第二頁），是由
      被告與告訴人外出拿鑰匙，而由與告訴人較熟之證人丙○○留在告訴人住處，符合常情，是聲請人所執之證據
      亦均不足為被告不利之認定，附此敘明。
    綜上所述，告訴人之指述，尚屬無憑，自難遽認被告涉有竊
    盜罪嫌，則依訴訟上之待證事實「倘有懷疑，則從被告之利
    益」作解釋之證據法則，應認本件卷存之證據資料尚不足以
    證明被告犯罪，自應對被告作有利之認定，此外復查無其他
    積極證據足資證明被告有何竊盜犯行，既不能證明被告犯罪
    ，核諸前揭說明，自應由本院為被告無罪之諭知。
據上論斷，應依刑事訴訟法第四百五十二條、第三百零一條第一
項，判決如主文。
本案經檢察官李允煉到庭執行職務
中    華    民    國    95    年    4     月    4     日
                  刑事第一庭  審判長法  官  曾淑華
                                    法  官  王耀興
                                    法  官  黃梅淑
以上正本證明與原本無異。
如不服本判決，應於判決送達後10日內向本院提出上訴狀（應附
繕本），上訴於臺灣高等法院。
                                    書記官  魏里安
中    華    民    國    95    年    4     月    4     日


司法院資訊處製作；財團法人民間司法改革基金會備份。
